臺灣彰化地方法院刑事判決　　　　　　　　　　　　九十一年度易字第一一四八號
　　公　訴　人　臺灣彰化地方法院檢察署檢察官
　　被　　　告　丁○○
右列被告因妨害公務等案件，經檢察官提起公訴（九十一年度偵字第一五五號），本
院判決如左：
    主      文
丁○○被訴妨害公務部分無罪。
其餘被訴傷害部分公訴不受理。
    理      由
壹、無罪部分：
一、公訴意旨略以：被告丁○○與被害人乙○○（已於九十一年九月十一日死亡）間
    因之前存有嫌隙，為尋找被害人乙○○理論，竟於民國九十年十二月三十一日凌
    晨二時四十五分許，從「代天府」旁公廁攀爬至被害人乙○○位於彰化縣福興鄉
    ○○村○段七九七巷七十七號住處之三樓頂，並以自備之螺絲起子破壞門鎖侵入
    該住處（侵入住宅罪部分未據告訴）後，隨即潛入該住處二樓，是時恰為被害人
    乙○○所發現，旋即報警前往處理，並與其子即被害人甲○○（亦於九十一年六
    月七日死亡）共同追捕被告丁○○，被告丁○○為脫免逮捕，竟基於傷害他人身
    體之犯意，於警方到達前，持其預藏之螺絲起子傷害被害人乙○○（未經告訴，
    惟公訴人認已據乙○○撤回告訴而另為不起訴處分）及甲○○（傷害部分未經告
    訴）父子二人，致被害人乙○○受有頭部外傷；而被害人甲○○受有腳踝扭傷腫
    痛之傷害。嗣警方到達案發現場依法逮捕被告執行職務時，被告竟基於對員警丙○○施強暴、脅迫之犯意，持鐵製椅子腳攻擊依法執行職務之員警丙○○，致丙○○受有上肢擦傷之傷害。旋被告經警制伏，並扣得螺絲起子二支及鐵製椅子腳
    二支等物。因認被告涉犯刑法第一百三十五條第一項之妨害執行職務罪嫌云云。
二、按犯罪事實應依證據認定之，無證據不得推定其犯罪事實；又不能證明被告犯罪
    者，應諭知無罪之判決，刑事訴訟法第一百五十四條、第三百零一條第一項前段
    分別定有明文。又刑法第一百三十五條第一項之妨害執行職務罪之行為人需認識
    對方為公務員，且在依法執行職務時，故意實施強暴脅迫之行為始能成立。訊據
    被告矢口否認有何妨害公務犯行，辯稱：警員來的時候，我有拿椅子，剛開始要
    打他時，並不知道他是警員，後來我只有揮舞鐵椅子，叫他不要過來抓我，沒有
    打警員，我當時怕警員把我抓去警察局，心理很害怕」等語。公訴意旨認被告涉
    犯刑法第一百三十五條第一項之妨害執行職務罪嫌，無非係以被告之自白、證人
    張明杰之證詞及其出具之職務報告書一紙、鐵製椅子腳為其論罪之依據。
三、經查：證人即當時處理之警員丙○○於本院結證：「當天接獲勤務中心之通報，
    我就趕過去，過去的時候，告訴人頭部已經都是血，且說被告可能在三樓，我就
    直接到達頂樓，被告當時是躲在隔壁，因為光線很暗，我過去的時候，被告就拿
    鐵椅子敲過來，並沒有打到，當時我還沒有表明身分，與我一起到現場的還有一
    位巡佐朱振德，他看到被告攻擊我，他就把槍掏出來，我當天是著便服，還沒有
    制服被告的時候，還有二位著制服之警員，我們當時是四個人一起尋找」、「被
    告可能看不清楚，因為他頭戴全罩式安全帽」、「在我們表明身分之後，被告只
    有在那裡揮舞鐵椅子說：『不要抓他』。我們四個人都沒有因為他的揮舞而受傷
    。我們對峙大約有二分鐘，後來朱巡佐從旁邊過去把被告的二隻手支撐起來，後
    來我再壓制過去，我受傷是因為當時被告在地上滾，且在掙脫的時候以致於我的
    上肢才擦傷的」、「（受傷是否因為被告之攻擊才受傷？）是我抓他的時候才受
    傷」、「（揮舞的動作是阻止你們過去還是攻擊你們？）還沒有表明身分之前，
    被告是用鐵椅子攻擊我，在我們表明身分之後，他因為不願和我們到派出所，所
    以才拿鐵椅腳揮舞，對峙大約二分鐘，主要是不讓我們抓」等語甚明（見本院九
    十一年十一月二十八日審判筆錄），另證人丙○○於偵查中證述：「‧‧‧看見
    被告帶安全帽，手拿鐵條，叫我們不要抓他。」、「被告抵抗時受傷，被告不是
    故意打我們的。」等語（見偵卷第十八頁背面），綜合證人丙○○上開證詞，被
    告在證人丙○○未表明其為警員之身分時，雖曾持鐵椅攻擊證人丙○○，然被告
    當時不識證人丙○○具有公務員之身分，揆諸上開說明可知，並未成立妨害執行
    職務罪，其次，證人丙○○表明其身分之後，被告只是揮舞鐵椅子，要警員不要
    過去抓他，證人丙○○受傷又非被告持鐵椅子攻擊之結果，衡諸此情狀，亦與妨
    害執行職務罪之成立，需要對於公務員執行執行職務時，實施強暴脅迫之行為要
    件不符，應不構成妨害執行職務罪，此外，復查無其他確切證據足資證明被告有
    何妨害執行職務之犯行，其犯罪即屬不能證明，自應為無罪之諭知。
貳、不受理部分：
一、公訴意旨：詳如上開公訴意旨所載。
二、按犯罪之被害人得為告訴；被害人之法定代理人或配偶，得獨立告訴；告訴乃論
    之罪，其告訴應自得為告訴之人知悉犯人之時起，於六個月內為之；又告訴乃論
    之罪，未經告訴或其告訴已逾告訴期間者，應諭知不受理之判決，刑事訴訟法第
    二百三十二條、第二百三十三條第一項、第二百三十七條第一項、第三百零三條
    第三款分別定有明文。
三、按公訴人認被告丁○○涉犯刑法第二百七十七條第一項之罪嫌，依同法第二百八
    十七條前段之規定，須告訴乃論。查本件係發生於九十年十二月三十一日凌晨二
    時四十五分許，被告侵入被害人乙○○位於彰化縣福興鄉○○村○段七九七巷七
    十七號住處，為被害人乙○○、其子甲○○發覺，遂共同追捕被告，被告為脫免
    逮捕，基於傷害他人身體之犯意，持其預藏之螺絲起子傷害被害人乙○○、甲○○父子二人，致被害人乙○○受有頭部外傷（傷害部分公訴人另為不起訴處分）
    ，而甲○○受有腳踝扭傷腫痛之傷害等情，有百川醫院診斷證明書二紙附卷可稽
    （見警卷），復經被害人乙○○、甲○○於警詢及偵查中陳明在卷，依被害人甲○○於警詢中陳明：「希望警方能依法處理」等語，未見有何告訴之意，於偵查
    中亦未提出告訴（至於被害人乙○○於警詢及偵查中，亦始終未曾提起本件告訴
    ，公訴人認為被害人乙○○與被告業於九十一年七月二十四日在彰化縣福興鄉調
    解委員會達成調解，並經本院依法准予核定在案，依鄉鎮市調解條例第二十五條
    第二項規定：「刑事事件於偵查中或第一審法院辯論終結前，調解成立，經法院
    核定，並經當事人同意撤回者，視為於調解成立時撤回告訴或自訴」之意旨，認
    被害人乙○○已撤回其告訴，尚有誤會），公訴人認被害人甲○○業已提出告訴
    ，因認被告涉犯刑法第二百七十七條第一項之傷害罪嫌，尚有未洽，揆諸首開說
    明，爰為諭知不受理之判決。
據上論斷，應依刑事訴訟法第三百零一條第一項、第三百零三條第三款，判決如主文
。
本案經檢察官廖曉萍到庭執行職務。
中      華      民      國    九十一    年     十二     月     十二     日
                                臺灣彰化地方法院刑事第二庭
                                      法      官  李   水   源
右正本證明與原本無異。
如不服本判決，應於判決送達後十日內向本院提出上訴狀( 須附繕本 )。
告訴人或被害人對於判決如有不服具備理由請求檢察官上訴者，其上訴期間之計算係
以檢察官收受判決正本之日期為準。
                                      法院書記官  廖   建   興
中      華      民      國    九十一    年     十二     月     十八     日
